臺灣臺南地方法院刑事判決
111年度易字第526號
公  訴  人  臺灣臺南地方檢察署檢察官
被      告  戴平安


上列被告因贓物等案件，經檢察官提起公訴（110年度偵字第257
17號、111年度偵字第8330號），本院就被告戴平安部分，判決
如下：
    主  文
丁○○犯故買贓物罪，處有期徒刑壹年。
未扣案之犯罪所得新臺幣貳拾萬元，沒收；於全部或一部不能沒
收或不宜執行沒收時，追徵其價額。
    事  實
一、丁○○於臺南市○○區○○路0段00號經營國華珠寶店，以收購珠
    寶首飾為業。民國110年11月22日9時許，明知甲○○持來銷售
    如附表一所示之物，係來源不明之贓物（為甲○○竊取丙○○所
    有之物，犯竊盜罪部分，經本院於111年5月11日，以111年
    度易字第113號案判處有期徒刑8月緩刑2年確定）。竟仍基
    於收受贓物之犯意，向甲○○以新臺幣(下同)3萬8千元之價格
    收購上揭物品。丁○○為避免贓物被追查，即與甲○○共同基於
    業務上文書登載不實之犯意聯絡，在丁○○作為收購珠寶紀錄
    之現金支出傳票上，由甲○○虛偽填寫出售人「陳添財 」、
    「臺南市○○區○○路○段00號」、「0000000000」等語。復由
    丁○○並自行填寫「Ｋ金項鍊鑽石戒子241克拉1個手錶3個5420
    00元」、「戒子重量3.25分（3個30000元） 戒子500000元
    」、「Ｋ金42000元」、合計「542000元」等不實資料，而共
    同於業務上之文書為不實之登載。嗣經丙○○發覺其家中失竊
    後報警，經警查獲甲○○。復於110年11月25日警方由甲○○帶
    同下前往丁○○所經營之國華珠寶，起獲如附表二所示之贓物
    。後因員警調查過程中丁○○避重就輕，供述與甲○○不同。復
    經警於110年11月27日11時55分，持本院法官所核發之搜索
    票至國華珠寶店執行搜索，當場扣得如附表三所示之物。事
    後丙○○為取回其餘對其富有紀念意義之珠寶首飾，再以20萬
    元現金，向丁○○贖回如附表四所示之物。
二、案經臺南市政府警察局第四分局報請臺灣臺南地方檢察署檢
    察官偵查起訴。
    理  由
甲、程序部分：
一、本判決所引用為判斷基礎之下列證據，關於被告以外之人於
    審判外陳述之傳聞供述證據，檢察官、被告於審判程序中均
    同意作為證據使用，或知有傳聞證據之情形而未於言詞辯論
    終結前聲明異議（見本院卷第109-118頁），本院審酌該等
    證據作成時之情況，並無取證之瑕疵或其他違法不當之情事
    ，且與待證事實具有關聯性，應均具有證據能力。
二、其餘引用之非供述證據，均與本案犯罪待證事實具有證據關
    聯性，且無證據證明有何違法取證之情事，並經本院於審理
    期日依法踐行調查證據程序，亦得為本案之證據使用。　　
乙、實體部分：
一、訊據被告丁○○對於起訴書所載時地，向甲○○購買珠寶首飾及
    手錶等事實固不否認，惟矢口否認有故買贓物及業務上文書
    登載不實之犯行。辯稱：我沒有罪，我是正式買賣，他(指
    甲○○)拿來一堆真假各半的，我運氣不好遇到他(見本院卷第
    70頁)；我不知道是他偷來的，我不可能只用3萬8千元去跟
    他買，光一個鑽石就不止這個價格，我是用54萬2千元向他
    買，被告甲○○和被害人丙○○都是亂講，我講的才是對的(見
    本院卷第115頁)云云。
二、經查：
  ㈠同案被告甲○○(經本院改依簡易程序審理)，對於竊取被害人
    丙○○如附表一所示之物，將之販售予被告丁○○之事實，均供
    承在卷(分見警卷第15-19頁、偵卷第54-57頁「具結」、本
    院卷第61-65頁)，其證言前後一致互核相符，且與被害人丙○○供稱其失竊如附表一所示之物之品項皆相符(見警卷第21-
    22頁、偵卷第54-58頁「具結」)，當可採信。
  ㈡被告並不否認，扣案被告收購珠寶紀錄之現金支出傳票上，
    由甲○○填入出售人「陳添財 」、「臺南市○○區○○路○段00號
    」、「0000000000」等語，並由被告自行填寫「Ｋ金項鍊鑽
    石戒子241克拉1個手錶3個542000元」、「戒子重量3.25分
    （3個30000元） 戒子500000元」、「Ｋ金42000元」、合計
    「542000元」等資料，其上記載之品項確實與甲○○出售如附
    表一所示之物之品項不同。如被告買受當時，不知甲○○出售
    者係竊盜所得之贓物，為何要自行虛偽填載上開內容？
　㈢被告甲○○於110年11月25日帶同警方前往被告所經營之國華珠
    寶起獲如附表二所示之贓物。復經警方於同年月27日11時55
    分許，持本院核發之搜索票至國華珠寶執行搜索，並扣得如
    附表三所示之物，及被害人丙○○嗣後以20萬元之代價，向被
    告贖回如附表四所示之物，觀之上開品項，均與被告甲○○及
    被害人丙○○之上揭證言相符，而與被告於現金支出傳票上之
    記載不同。
　㈣按行為人對於構成犯罪之事實，明知並有意使其發生者，為
    故意；行為人對於構成犯罪之事實，預見其發生而其發生並
    不違背其本意者，以故意論，刑法第13條定有明文。是刑法
    所規定之故意，本即包括直接故意與間接故意，除法律有特
    別規定外，故意犯之成立，並不以直接故意為限，間接故意
    亦足當之。又刑法上贓物罪之贓物認識，包括直接故意及間
    接故意，即對贓物有不確定之認識仍予收買，亦應成立本罪
    （最高法院79年度臺上字第2876號判決意旨參照）。被告收
    購甲○○販售如附表一所示之物，收購當時雖無證據足以證明
    被告確知甲○○所出售者確係竊盜所得之贓物，然依被告於現
    金支出傳票上為虛偽記載之品項與收購金額為54萬2千元之
    記載，與實際購買如附表一所示物品之品項與3萬8千元之價
    格，存在鉅大差距，確足以證明被告於收購附表一所示之贓
    物當時，至少存有可能係贓物之不確定認識，而仍予收買。
　㈤綜上所述，足認被告所辯均無非係事後卸責之詞，不足採信
    ，本件事證已甚明確，被告犯行均足堪認定，應予依法論科
    。
三、論罪科刑：
　㈠核被告所為，係犯刑法第349條第1項之故買贓物罪及同法第2
    15條之業務上文書登載不實罪。
　㈡因身分或其他特定關係成立之罪，其共同實行、教唆或幫助
    者，雖無特定關係，仍以正犯或共犯論，刑法第31條第1項
    前段定有明文。同案被告甲○○就業務文書登記不實罪部分，
    雖無業務上之身分，然其與被告共同於現金支出傳票上為不
    實之記載，依照上揭規定即與被告丁○○構成共同正犯。
　㈢被告所為上揭二罪，係基於一個犯罪目的，所為觸犯數罪名
    之想像競合犯，應論以較重之故買贓物罪處斷。　
  ㈣爰審酌被告有妨害風化、營利姦淫猥褻、贓物、妨害自由、
    誣告及違反電信法、藥事法、醫師法等前案紀錄，有卷附臺
    灣高等法院被告前案紀錄表附卷可考(見本院卷第91-103頁)
    ，足認素行不佳，卻仍不知警惕，不循正當途徑營生，貪圖
    不法所得。被告雖提出其與被害人達成和解之和解書1紙，
    證明其已和被害人丙○○達成和解之事實(見本院卷第79頁)。
    然觀諸和解書上之記載，被告雖向丙○○致歉，惟並未為任何
    民事上之補償，且其上記載之「立刻將購於竊嫌之物繳交警
    方」(即附表二、三所示之物為警搜索扣得)，及「將所收贓
    物全部返還」(即附表四所示之物，係被害人丙○○向被告以2
    0萬元贖回者)等語，均與事實明顯不符。另參被告並非首次
    犯故買贓物罪(參臺灣高雄地方法院98年度易字第967號確定
    判決)，不惟助長他人不法財產犯罪，並增加偵查犯罪員警
    追查贓物之困難，犯後猶反覆其詞、否認犯行，顯無悔意，
    顯見犯後態度不佳。兼衡被告於本院審理中自陳其為國小肄
    業之智識程度，從事二手珠寶買賣，月收入由之前之10幾萬
    元，降至現在約3 萬多元、已離婚20多年，目前獨居之家庭
    經濟狀況，及被告之犯罪動機、目的、手段、所犯情節、所
    生損害等一切情狀，量處如主文所示之刑。
  ㈤沒收：
　　按犯罪所得，屬於犯罪行為人者，沒收之；前二項之沒收，
    於全部或一部不能沒收或不宜執行沒收時，追徵其價額；第
    一項之犯罪所得，包括違法行為所得、其變得之物或財產上
    利益及其孳息；犯罪所得已實際合法發還被害人者，不予宣
    告沒收或追徵；刑法第38條之1第1項前段、第3、4、5項，
    定有明文。經查：被告故買附表一所示贓物，其中附表二、
    三所示之物，已經全部由被害人取回，爰不再為沒收之諭知
    。另附表四所示之物，係被害人向被告以20萬元贖回，除有
    被害人之證述外(見偵卷第55頁)，且經被告坦承在卷(見本
    院卷第112頁)，為被告變得之財物，爰依上揭規定，宣告沒
    收。
據上論斷，依刑事訴訟法第299條第1項前段，刑法第28條、第21
5條、第349條第1項、第31條第1項、第55條、第38條之1第1項前
段、第3項、第4項，刑法施行法第1條之1第1項，判決如主文。
本案經檢察官 陳誌銘 提起公訴，檢察官 乙○○ 到庭執行職務
中　　華　　民　　國　　111 　年　　8 　　月　　26　　日
            刑事第三庭    審判長法  官 陳振謙
                                法  官 茆怡文 
                                法  官 蔡直青
以上正本證明與原本無異。
如不服本判決應於收受判決後20日內向本院提出上訴書狀，並應
敘述具體理由；其未敘述上訴理由者，應於上訴期間屆滿後20日
內向本院補提理由書（均須按他造當事人之人數附繕本）。「切
勿逕送上級法院」。
                                書記官 鄭瓊琳
中　　華　　民　　國　　111 　年　　8 　　月　　26　　日
附錄本案論罪科刑法條全文
中華民國刑法
第 215 條
從事業務之人，明知為不實之事項，而登載於其業務上作成之文
書，足以生損害於公眾或他人者，處三年以下有期徒刑、拘役或
一萬五千元以下罰金。
第 349 條（普通贓物罪）
①收受、搬運、寄藏、故買贓物或媒介者，處五年以下有期徒刑
  、拘役或科或併科五十萬元以下罰金。
②因贓物變得之財物，以贓物論。
附表一：被告甲○○竊盜、銷售之物
編號 名        稱 數量 備          註 1 鑽石耳環 1對  2 高級水晶耳環 1對  3 翠玉墜飾 4個  4 藍寶石墜飾 1個  5 珍珠墜飾 1個  6 鑽石戒指 1只  7 鑽石及珍珠墜子 1條  8 粉金鑽石墜子玫瑰鑲金項鍊 1條  9 南洋珍珠項鍊 1條  10 鑽石套鍊 1條  11 珍珠耳環 1對  12 細鑽鑲藍寶石墜飾 1個  13 手錶 3只  
附表二：甲○○帶同員警至國華珠寶當場起獲之物
編號 名        稱 數量 備          註 1 手錶 3只 即附表一編號⑬ AUDEMARSPIGUET2顆、HUBLOTGENEVE1顆。 

附表三：警方持搜索票至國華珠寶扣得之物
編號 名        稱 數量 備          註 1 現金新臺幣 40萬1000元  2 監視器主機 1台  3 現金支出傳票 1本  4 鑽石耳環 1對 即附表一編號① 5 高級水晶耳環 1對 即附表一編號② 6 翠玉墜飾 4個 即附表一編號③ 7 藍寶石墜飾 1個 即附表一編號④ 8 珍珠墜飾 1個 即附表一編號⑤ 
附表四：被害人丙○○以20萬元現金向被告丁○○贖回之物
編號 名        稱 數量 備        註 1 鑽石戒指 1只 即附表一編號⑥ 2 鑽石及珍珠墜子 1條 即附表一編號⑦ 3 粉金鑽石墜子玫瑰鑲金項鍊 1條 即附表一編號⑧ 4 南洋珍珠項鍊 1條 即附表一編號⑨ 5 鑽石套鍊 1條 即附表一編號⑩ 6 珍珠耳環 1對 即附表一編號⑪ 7 細鑽鑲藍寶石墜飾 1個 即附表一編號⑫